臺灣臺南地方法院民事裁定　　　　　　100年度監宣字第150號
聲　請　人　王雅芳
上列聲請人聲請監護宣告事件，本院裁定如下：
    主      文
宣告陳勇先（男，民國○○○年○月○日生、身分證統一編號：
Ｚ000000000號，住臺南市○○區○○街六八號）為受
輔助宣告之人。
選定聲請人王雅芳（女，民國○○○年○月○日生、身分證統一
編號：Ｚ000000000號，住臺南市○○區○○街六八號
）為受輔助宣告之人之輔助人。
聲請費用新臺幣捌仟參佰零柒元由受輔助宣告之人陳勇先負擔。
    理    由
一、按對於因精神障礙或其他心智缺陷，致其為意思表示或受意
    思表示，或辨識其意思表示效果之能力，顯有不足者，法院
    得因本人、配偶、四親等內之親屬、最近一年有同居事實之
    其他親屬、檢察官、主管機關或社會福利機構之聲請，為輔
    助之宣告，民法第15條之1第1項定有明文。次按，法院對於
    監護之聲請，認為未達民法第14條第1項之程度，而有輔助
    宣告之原因者，得依聲請或依職權以裁定為輔助之宣告，民
    事訴訟法第624條之3第1項亦定有明文。再按受輔助宣告之
    人，應置輔助人，民法第1113條之1第1項亦定有明文。
二、本件聲請意旨略以：聲請人王雅芳（女，民國○○年○月○日生
    、身分證統一編號：Ｚ000000000號，住臺南市○○區○○街
    68號）為陳勇先（男，65年10月7日生、身分證統一編號：Ｚ
    000000000號，住臺南市○○區○○街68號）之配偶。陳勇
    先於99年12月3日因交通意外事故受傷，致不能為意思表示
    或受意思表示，或不能辨識其意思表示之效果，為此聲請對
    其為監護宣告。又聲請人為陳勇先之配偶，陳龍雄係陳勇先
    之父親，陳勇先受傷後均由聲請人及陳龍雄二人負責照顧，
    請求選任聲請人擔任其監護人（或輔佐人），請求指定陳龍
    雄擔任會同開具財產清冊之人等語。
三、經查，聲請人係陳勇先之配偶，業據其提出戶籍謄本1份在
    卷可憑，揆諸上開規定，聲請人為宣告陳勇先為監護宣告之
    人之聲請人資格，自無欠缺。經查，聲請人主張上情，雖據
    其提出身心障礙手冊1份、奇美醫療財團法人柳營奇美醫院
    診斷證明書1份為憑，惟本院審驗陳勇先之精神狀況，並依
    職權函請行政院衛生署臺南醫院指派該院精神科顏嘉男醫師
    協助鑑定陳勇先之精神狀態，鑑定人顏嘉男醫師參與陳勇先
    之精神狀態鑑定，鑑定結果認為：「生活狀況及現在身心狀
    態（含檢查結果）：一身體狀態：個案意識清醒，注意力尚
    可，語言表達及理解能力有輕度障礙。個人衛生及自我照顧
    需他人協助處理，四肢可自由活動。二精神狀態：個案之認
    知功能不佳，記憶力、抽象思考能力及現實判斷力有明顯障
    礙。三日常生活狀況：甲、日常生活自理情形：自我清潔需
    他人協助。乙、經濟活動能力（包括管理處分自己財產之能
    力）：需仰賴他人協助。丙、社會性：社交退縮。」「結論
    ：陳員為一輕度失智之個案，認知功能及現實判斷力有明顯
    障礙，為意思表示或受意思表示或辨識其意思表示效果之能
    力顯有不足，管理處分自己財產須他人協助，建議為輔助宣
    告。」有臺南醫院精神鑑定報告書在卷可稽。堪信陳勇先非
    完全不能為意思表示或受意思表示，亦非完全不能辨識其意
    思表示之效果，未達應受監護宣告之程度，從而，聲請人聲
    請監護宣告，尚屬有間。惟其為意思表示或受意思表示，或
    辨識其意思表示效果之能力，顯有不足，陳勇先仍有受輔助
    之必要，爰依職權以裁定為輔助之宣告。
四、次查，聲請人王雅芳（女，69年8月3日生、身分證統一編號
    ：Ｚ000000000號，住臺南市○○區○○街68號）為受輔助宣
    告之人陳勇先之配偶，有戶籍謄本1份附卷可參，且經受輔
    助宣告人之親屬團體會議推定為陳勇先之輔助人，有聲請人
    所提出之親屬團體會議推定輔助人說明書、親屬系統表、親
    屬會議紀錄、親屬之戶籍謄本在卷可稽，又參酌聲請人為受
    輔助宣告之人陳勇先之妻，目前與其同住，聲請人與受輔助
    宣告之人陳勇先之父親陳龍雄二人共同負責照顧受輔助宣告
    之人陳勇先，業經聲請人陳明在卷，認由聲請人擔任輔助人
    ，最能符合受輔助宣告之人之最佳利益，爰選定聲請人王雅
    芳為輔助人。
五、依民事訴訟法第624條之1第3項、第608條第1項、第95條、
    第87條第1項，裁定如主文。
中    華    民    國   100    年    8     月    3     日
                  家事法庭    法  官  鄭  彩  鳳
正本係照原本作成。
如不服本裁定關於選定輔助人之部分，應於送達後十日內向本院
提出抗告狀，並繳納抗告費新臺幣1,000元；其餘關於輔助宣告
之部分，不得抗告。
中    華    民    國   100    年    8     月    3     日
                              書記官  陳  世  明